【裁判字號】    90,易,644
【裁判日期】    900808
【裁判案由】    詐欺
【裁判全文】
臺灣臺中地方法院刑事判決                          九十年度易字第六四四號
    公  訴  人  臺灣臺中地方法院檢察署檢察官
    被      告  壬○○
                辛○○○
右被告等因詐欺案件，經檢察官提起公訴（八十九年度偵字第一九一三０號），及移
送併案審理（九十年度偵緝字第四五號），本院判決如左：
    主  文
壬○○、辛○○○共同連續意圖為自己不法之所有，以詐術使人將本人之物交付，各
處有期徒刑捌月。
    事  實
一、壬○○、辛○○○二人係夫妻關係，並於民國八十八年一月十日共同召集一採內
    標制之互助會，由壬○○擔任會首，辛○○○則擔任開標、收取標金、交付得標
    會款等之事宜，該互助會含會首共計三十四名會員，會期自八十八年一月十日起
    至九十年十月十日止，每會新臺幣（下同）一萬元，在臺中縣豐原市○○路七四
    二巷四號住處開標，採內標制，底標一千元，每月十日下午八時開標。詎壬○○
    與辛○○○因遭其他會員倒會而一時週轉不靈，為圖以會養會，二人竟共同基於
    為自己不法所有而詐取他人財物之概括犯意聯絡與行為分擔，明知戊○○、詹淵
    竣（係以庚○○之名義入會）二人所參加上開互助會之二個員額均仍為活會，在
    未經徵得戊○○及詹淵竣之同意下，先後於八十九年三月十日及同年六月十日，
    因開標時見無人前來投標，認有機可乘，乃先後偽冒戊○○、詹淵竣之名義，向
    會員偽稱各以二千元及二千三百元（未填寫標單）參予投標並以最高金額得標，
    而使當時尚為活會之其餘會員乙○○、癸○○、甲○○、丙○○、己○○、庚○○、戊○○及丁○○等人信以為真，並進而陷於錯誤分別交付會款，二次各詐得
    十五萬二千元（即一萬元減二千元等於八千元，乘十九名活會會員，共計為十五
    萬二千元）及十二萬三千二百元（公訴人誤繕算為十二萬五千二百元，即一萬元
    減二千三百元等於七千七百元，乘十六名活會會員，共計為十二萬三千二百元）
    ；又壬○○、辛○○○二人為供會款之週轉，另於八十九年五、六月間由辛○○○利用收取會款之機會分別向丁○○、癸○○、戊○○三人各借款二十萬、三十
    萬及三十萬元，並由壬○○開立三張（付款人均為世華聯合商業銀行豐原分行）
    面額各二十萬（票號ＲＰ0000000）、三十萬（票號ＲＰ0000000
    ）、三十萬元（票號ＲＰ0000000）之支票予丁○○、癸○○及戊○○三
    人收執，而同使丁○○、癸○○、戊○○等三人信以為真，進而陷於錯誤而交付
    二十萬、三十萬、三十萬元予辛○○○、壬○○二人。迨於八十九年（公訴人誤
    繕為八十八年）六月底壬○○與辛○○○二人不知去向，且所開立之三張支票又
    陸續退票無法兌現，經乙○○、丁○○等人經查證後，始發覺上情。
二、案經乙○○、癸○○、甲○○、戊○○、丙○○、己○○、庚○○及丁○○訴請
    臺灣臺中地方法院檢察署檢察官偵查起訴及移送併審理。
    理  由
一、右揭事實，業據被告壬○○、辛○○○二人於本院審理時均坦承不諱，核與告訴
    人乙○○、癸○○、甲○○、戊○○、丙○○、己○○、庚○○及丁○○等人於
    警、偵訊中及於本院審理時到庭所指訴之情節相符，並經證人詹淵竣、吳雅萍（
    即乙○○之妻）二人於偵訊中及本院審理時結證屬實，復有互助會簿影本、互助
    會得標明細本影本一份及支票影本三張在卷可稽，足認被告二人之自白與事實相
    符。另上開先後二次所詐得之會款及借得之三筆現金，均業已交由被告二人週轉
    使用，顯見被告二人有為自己不法所有之意圖甚明，本件事證明確，被告二人犯
    行均洵堪認定。
二、核被告二人所為，均係犯刑法第三百三十九條第一項之詐欺取財罪。又公訴人起
    訴事實雖未敘及被告二人為供會款之週轉，另於八十九年五、六月間由辛○○○
    利用收取會款之機會分別向丁○○、癸○○、戊○○三人各借款二十萬、三十萬
    及三十萬元，並由壬○○開立三張面額各二十萬（票號ＲＰ0000000）、
    三十萬（票號ＲＰ0000000）、三十萬元（票號ＲＰ0000000）之
    支票予丁○○、癸○○及戊○○三人收執，而同使丁○○、癸○○、戊○○等三
    人信以為真，進而陷於錯誤而交付二十萬、三十萬、三十萬元予辛○○○、壬○○二人，後上開三張支票又陸續退票無法兌現之犯行，然該三部分詐欺取財之事
    實，業據告訴人丁○○、癸○○、戊○○三人分別於警訊時表明提出告訴（詳見
    八十九年度偵字第一九一三０號偵查卷第三十頁背面、第二十頁背面、第三十四
    頁背面），且與公訴人起訴之犯罪事實既具有連續犯之裁判上一罪關係，應為起
    訴效力所及，自在本院所得審理之範圍，併予敘明。查被告壬○○、辛○○○二
    人間，具有犯意聯絡及行為分擔，為共同正犯，又查被告二人先後多次犯行，時
    間緊接，所犯係構成要件相同之罪名，顯係基於概括犯意反覆為之，為連續犯，
    均應依刑法第五十六條規定論以一罪，並加重其刑。又查被告先後二次詐標會款
    ，均使當時尚為活會之十九名活會會員及十六名活會會員陷於錯誤而為財物之交
    付，均各係屬一行為觸犯數罪名，為同種想像競合犯，均應依刑法第五十五條前
    段規定從一重處斷。爰審酌被告二人之品行、犯罪之動機、目的均僅圖一己之私
    利、手段、被告二人先後多次所詐得之金額、對社會經濟活動所生危害甚巨及犯
    罪後均坦承犯行態度尚屬良好惟均尚未與告訴人達成民事之和解等一切情狀，分
    別量處如主文所示之刑，以示懲儆。
據上論斷，應依刑事訴訟法第二百九十九條第一項前段，刑法第二十八條、第五十六
條、第三百三十九條第一項、第五十五條，罰金罰鍰提高標準條例第一條前段，判決
如主文。
本案經檢察官子○○到庭執行職務。
中      華  民      國      九十      年      八      月      八    日
                                  臺灣臺中地方法院刑事第四庭
                                      法  官  許  旭  聖
右正本證明與原本無異。
如不服本判決，應於判決送達後十日內向本院提出上訴狀（應附繕本），上訴於臺灣
高等法院臺中分院。
                                      書記官
中      華      民      國      九十      年      八      月     十     日
附錄本案論罪科刑法條全文：
刑法第三百三十九條第一項
意圖為自己或第三人不法之所有，以詐術使人將本人或第三人之物交付者，處五年以
下有期徒刑、拘役或科或併科一千元以下罰金。


司法院資訊處製作；財團法人民間司法改革基金會備份。
